【裁判字號】    98,上訴,442
【裁判日期】    980227
【裁判案由】    違反槍砲彈藥刀械管制條例
【裁判全文】
臺灣高等法院刑事判決                 98年度上訴字第442號
上  訴  人
即  被  告  甲○○
上列上訴人因違反槍砲彈藥刀械管制條例案件，不服臺灣板橋地
方法院97年度訴字第1168號，中華民國97年12月23日第一審判決
（起訴案號：臺灣板橋地方法院檢察署97年度偵字第3436號、第
5378號），提起上訴，本院判決如下：
    主  文
上訴駁回。
    理  由
一、按依刑事訴訟法第350 條、第361 條、第362 條、第367 條
    規定，不服地方法院之第一審判決而上訴者，須提出上訴書
    狀，並應敘明具體理由，為上訴必備之程式；其所提出之書
    狀未敘述上訴理由，或僅曾以言詞陳述上訴理由者，均應於
    上述期間屆滿後20日內補提理由書於第一審法院。第一審法
    院經形式審查，認逾期未補提上訴理由者，應定期間先命補
    正；逾期未補正者，為上訴不合法律上之程式，應以裁定駁
    回。倘已提出上訴理由，但所提非屬具體理由者，則由第二
    審法院以上訴不合法律上之程式，判決駁回。而所謂具體理
    由，必係依據卷內既有訴訟資料或提出新事證，指摘或表明
    第一審判決有何採證認事、用法或量刑等足以影響判決本旨
    之不當或違法，而構成應予撤銷之具體事由，始克當之（例
    如：依憑證據法則具體指出所採證據何以不具證據能力，或
    依憑卷證資料，明確指出所為證據證明力之判斷如何違背經
    驗、論理法則）；倘僅泛言原判決認定事實錯誤、違背法令
    、量刑失之過重或過輕，而未依上揭意旨指出具體事由，或
    形式上雖已指出具體事由，然該事由縱使屬實，亦不足以認
    為原判決有何不當或違法者（例如：對不具有調查必要性之
    證據，法院未依聲請調查亦未說明理由，或援用證據不當，
    但除去該證據仍應為同一事實之認定），皆難謂係具體理由
    ，俾與第二審上訴制度旨在請求第二審法院撤銷、變更第一
    審不當或違法之判決，以實現個案救濟之立法目的相契合，
    並節制濫行上訴（最高法院97年度台上字第892 號判決意旨
    參照）。又第二審法院認為上訴書狀未敘述理由，依刑事訴
    訟法第36 7條但書規定，始應定期間命其補正。如認上訴書
    狀已敘述理由，但其理由非屬具體，其所為上訴，即不符上
    訴之法定要件，自得逕行判決駁回，無定期命補正問題（最
    高法院97年度台上字第3599號判決要旨參照）。
二、本件原審判決略以：被告甲○○前於民國（下同）92年間因
    傷害案件，經原審法院於93年3 月26日以93年度簡字第933
    號判處有期徒刑3 月確定，甫於93年5 月31日執行完畢。詎
    其猶不知悔改，明知可發射子彈具有殺傷力之手槍及子彈，
    均屬槍砲彈藥刀械管制條例所定之管制物品，非經中央主管
    機關之許可，均不得無故寄藏，竟基於寄藏手槍及子彈之犯
    意，於96年12月下旬某日，在臺北縣板橋市○○路16巷9 號
    6 樓租屋處，收受姓名、年籍均不詳、綽號「明哥」之成年
    男子所交付、袋內置放具有殺傷力之口徑9MM 匈牙利FEG 廠
    P9RK型、槍號K16463號制式半自動手槍1 枝（含彈匣1 個，
    槍枝管制編號0000000000）、口徑9mm 制式子彈8 顆之旅行
    袋壹只，而代為保管，並將之藏放於上址租屋處窗外之5 樓
    窗簷上，而未經許可無故寄藏之。嗣為警接獲線報，於97年
    1 月9 日11時30 分 許，持原審法院法官核發之搜索票前往
    上址搜索，扣得上開制式半自動手槍1 枝（含彈匣1 個）、
    制式子彈8 顆，始供出上情。並以上開犯罪事實，業據被告
    於警詢、偵查及原審審理中自白不諱，且經證人王英泉於原
    審審理中證述屬實；此外，並有照片5 張在卷，及制式手槍
    1 支（含彈匣1 個）、制式子彈8 顆扣案可稽。而扣案之槍
    枝、子彈經送內政部警政署刑事警察局鑑驗結果，認送鑑手
    槍1 枝（槍枝管制編號0000000000）係口徑9mm 制式半自動
    手槍，為匈牙利FEG 廠P9RK型，槍號K16463號，槍管內具6
    條右旋來復線，擊發功能正常，可供擊發同口徑制式子彈使
    用，認具殺傷力；送鑑子彈8 顆，認均係口徑9mm 制式子彈
    ，採樣3 顆試射，可擊發，認具殺傷力，有該局97年2 月4
    日刑鑑字第0970006877號槍彈鑑定書1 份在卷可按，足認被
    告之任意性自白核與事實相符，被告犯行洵堪認定。因認被
    告所為係犯槍砲彈藥刀械管制條例第7 條第4 項之未經許可
    寄藏手槍罪、同條例第12條第4 項之未經許可寄藏子彈罪（
    起訴書起訴法條誤載為槍砲彈藥刀械管制條例第7 條第4項
    之持有手槍罪及同條例第12條第4 項之持有子彈罪，業經公
    訴人當庭更正）。另被告未經許可，無故寄藏上開手槍及子
    彈，其寄藏之繼續，為行為之繼續，至寄藏行為終了時，均
    應僅成立一罪。被告以一寄藏行為而觸犯上開未經許可寄藏
    手槍、子彈2 罪名，為想像競合犯，應從一重之未經許可寄
    藏手槍罪處斷。又被告有上述前案之科刑及執行情形，此有
    本院被告前案紀錄表1 份可查，是其於有期徒刑執行完畢後
    ，5 年內故意再犯本件有期徒刑以上之罪，為累犯，應依法
    加重其刑。復審酌被告未經許可寄藏上開手槍、子彈，危害
    社會安寧秩序，兼衡被告之素行、犯罪之動機、目的、手段
    、及自白犯罪，犯後態度尚佳等一切情狀，量處有期徒刑5
    年2 月，併科罰金新臺幣15萬元，並就罰金部分，諭知易服
    勞役之折算標準。至於扣案之口徑9 厘米匈牙利FEG 廠P9RK
    型、槍號K16463號制式半自動手槍（含彈匣壹個，槍枝管制
    編號0000000000）1 支、制式子彈5 顆，經鑑定認均具有殺
    傷力，屬違禁物，不問屬於犯人與否，均依刑法第38條第1
    項第1 款之規定併予宣告沒收。扣案之制式子彈3 顆，經鑑
    定試射擊發，已失其違禁物之性質；另扣案之手提袋1 只，
    被告供稱係綽號「明哥」之人所有，並非屬被告所有之物，
    爰均不另為沒收之諭知。
三、本件上訴人即被告甲○○不服原審判決，於98年1 月9 日向
    原審法院提起上訴，其上訴狀載稱：「不服臺灣板橋地方法
    院判決，原審未審酌一切情狀，而論科量刑過重，上訴理由
    容後補呈」，經本院於98年2 月5 日裁定命其於收受裁定後
    10 日 內補正上訴理由，被告旋於98年1 月23日提出補充上
    訴理由狀，其上訴理由略稱：「被告犯罪係間接受強迫者之
    情狀，而發生不知情之罪犯行為，綽號『明哥』之男子雖有
    向被告表明欲寄放1 把手槍，但被告已表示拒絕其委託，然
    『明哥』遭拒後不知於何時將手槍藏放於被告所居之處，事
    後始告知被告上情，足見被告並無犯罪之動機，且被告已盡
    力防止，原審認定被告寄藏罪名，實有違誤」云云。惟查，
    原審判決既已詳細記載認定被告犯罪之證據及理由，並已審
    酌關於刑法第57條科刑之一切情狀，在適法範圍內行使其量
    刑之裁量權，核無違法或不當之情形。況被告甲○○於警詢
    、偵查及原審審理時均坦承寄藏槍彈（見偵卷第15、23頁，
    原審卷第99至101頁），且其於上訴理由內亦陳稱經綽號「
    明哥」男子之請託藏放等語，堪認扣案槍、彈確為被告所寄
    藏，且被告於知悉該槍彈藏放於住處時，亦未將槍彈自動繳
    交予主管機關依法追訴，自於刑法第26條、第27條之規定有
    間。上訴人之上訴理由，顯未依據卷內既有訴訟資料或提出
    新事證，指摘或表明原審判決有何採證認事、用法或量刑等
    足以影響判決本旨之不當或違法，或足以影響原判決，構成
    應撤銷之具體事由（最高法院97年度台上字第4053號判決要
    旨參照）。依上開判決意旨，本件上訴不合上訴之法定要件
    ，應予駁回，並不經言詞辯論為之。
據上論斷，依刑事訴訟法第367條前段、第372條，判決如主文。
中    華    民    國    98    年    2     月    27    日
                  刑事第十四庭  審判長法  官  陳志洋
                                      法  官  謝靜恒
                                      法  官  謝靜慧
以上正本證明與原本無異。
如不服本判決，應於收受送達後10日內向本院提出上訴書狀，其
未敘述上訴之理由者並得於提起上訴後10日內向本院補提理由書
（均須按他造當事人之人數附繕本）「切勿逕送上級法院」。
                                      書記官  陳泰寧
中    華    民    國    98    年    3     月    4     日
附錄：本案論罪科刑法條全文
槍砲彈藥刀械管制條例第7條第4項
未經許可，持有、寄藏或意圖販賣而陳列第1 項所列槍砲、彈藥
者，處5年以上有期徒刑，併科新臺幣1千萬元以下罰金。
槍砲彈藥刀械管制條例第12條第4項
未經許可，持有、寄藏或意圖販賣而陳列子彈者，處5 年以下有
期徒刑，併科新臺幣3百萬元以下罰金。


司法院資訊處製作；財團法人民間司法改革基金會備份。
